【裁判字號】    98,家聲,349
【裁判日期】    980722
【裁判案由】    請求遺產管理人報酬
【裁判全文】
臺灣板橋地方法院民事裁定           98年度家聲字第349號
聲  請  人  財政部國有財產局
                  （即被繼承人甲○○之遺產管理人）
法定代理人  乙○○
非訟代理人  丙○○
上列聲請人因擔任被繼承人甲○○之遺產管理人聲請核定報酬，
本院裁定如下：
    主      文
聲請人得請求代為管理被繼承人甲○○遺產之報酬及墊付費用合
計為新台幣拾參萬貳仟肆佰貳拾貳元。
聲請程序費用由被繼承人甲○○之遺產負擔。
    理      由
一、本件聲請意旨略以：
（一）被繼承人甲○○於民國97年4 月21日死亡，經鈞院以97年
      度財管字第79、80號裁定選任聲請人為其遺產管理人，並
      以97年度家催字第374 號民事裁定准對其債權人及受遺贈
      人為公示催告，經聲請人於97年12月27日刊報公告，期限
      將於99年6 月26日屆滿，另被繼承人之大陸地區繼承人聲
      明繼承期限，亦將於100 年4 月20日屆滿，合先旭明。
（二）依民法第1183條之規定，遺產管理人得請求報酬，其數額
      由親屬會議按其勞力及其與被繼承人之關係酌定之，惟本
      案被繼承人甲○○並無親屬會議可資酌定報酬數額，爰依
      財政部訂頒之「代管無人承認繼承遺產作業要點」第14點
      第3 款「管理報酬，應依民法第1183條規定，聲請法院酌
      定，並請優先分配，其請求標準，不得低於孳息收入部分
      十分之三及遺產現值百分之一」之規定，作為計算及請求
      之依據。
（三）查被繼承人甲○○遺有台北縣蘆洲市○○段812 地號土地
      （持分143 /10000）及地上水湳街160 號2 樓房屋（登記
      為同段4882建號建物），及蘆洲市○○段38、40地號2 筆
      土地（持分均為1 /30），遺產總值共計1,255萬8,482 元
      ，管理報酬依上開要點規定按遺產總值百分之一計算為12
      萬5,585 元。另聲請人於代管遺產期間共墊付費用6,837
      元（含本件裁判費用1,000 元），是聲請人管理遺產期間
      之管理費用（含管理報酬及墊付費用）共計13萬2,422 元
      ，為此聲請酌定被繼承人甲○○之遺產管理人報酬等語。
二、按遺產管理人得請求報酬，其數額由親屬會議按其勞力及其
    與被繼承人之關係酌定之；被繼承人無親屬會議可資酌定報
    酬數額，遺產管理職務終結前，應依民法第1183條規定，聲
    請法院酌定報酬，其請求標準不得低於孳息收入部分10分之
    3 及遺產現值百分之一，財政部訂頒之「代管無人承認繼承
    遺產作業要點」第14點第3 項定有明文。經查：
（一）聲請人主張其前經本院97年度財管字第79、80號民事裁定
      選任為被繼承人甲○○之遺產管理人，並以97年度家催字
      第374 號民事裁定准對其債權人及受遺贈人為公示催告，
      經聲請人於97年12月27日刊報公告，此有聲請人提出本院
      97年度財管字第79、80號民事裁定暨確定證明書影本、97
      年度家催字第374 號民事裁定影本、剪報影本等件為證，
      自堪信為真實。
（二）經查，被繼承人甲○○遺有台北縣蘆洲市○○段812 地號
      土地（持分143 /10000）及地上水湳街160 號2 樓房屋（
      登記為同段4882建號建物），及蘆洲市○○段38、40地號
      2 筆土地（持分均為1 /30），遺產總值共計1,255萬8,48
      2 元等情，此有土地暨建物登記第一類謄本影本、本院民
      事執行處98年6 月23日板院輔98司執濟字第13981 號函影
      本等件為證。
（三）次按，聲請人因管理被繼承人甲○○遺產所墊付之費用合
      計為新台幣6,837 元（含本件聲請裁定程序費用新台幣1,
      000元 ），此有聲請人所提出之代管被繼承人甲○○遺產
      管理費用計算表、墊付費用單據影本等件在卷足憑。
（四）本件被繼承人甲○○無親屬會議可資酌定報酬數額，為此
      聲請人依民法第1183條之規定，按上開財政部訂頒「代管
      無人承認繼承遺產作業要點」之標準，依被繼承人遺產現
      值百分之一計算請求代管遺產之報酬即新台幣12萬5,585
      元，以及墊付費用新台幣6,837 元，合計共新台幣13萬2,
      422 元。本院參酌前開卷附被繼承人遺產相關資料、遺產
      管理費用計算明細表、墊付費用單據等，經核聲請人聲請
      酌定上開數額，尚無不合，應予准許。
三、依非訟事件法第21條第2 項、民事訴訟法第78條、第95條，
    裁定如主文。
中    華    民    國    98    年    7     月    22    日
                  家事法庭  法  官  劉大衛
以上正本證明與原本無異。
如不服本裁定應於送達後10日內向本院提出抗告狀。
中    華    民    國    98    年    7     月    22    日
                            書記官  高玉彬


司法院資訊處製作；財團法人民間司法改革基金會備份。
